【裁判字號】    94,訴,2088
【裁判日期】    950629
【裁判案由】    詐欺等
【裁判全文】
臺灣桃園地方法院刑事判決              94年度訴字第2088號
公  訴  人  臺灣桃園地方法院檢察署檢察官
被      告  Ｅ○○
                      7 樓
            Ｆ○○○
            甲○
            Ｄ○○
                      之1 號.
            戌○○
                      （另案在臺灣臺北監獄執行中）
            Ａ○○
            黃○○
                      5 號7.
            宙○○
上列被告等因詐欺等案件，經檢察官提起公訴（94年度偵字第11
577 、17071 、13126 、17081 號），本院判決如下︰
    主  文
Ｅ○○、Ｆ○○○共同以犯意圖為自己不法之所有，以詐術使人
將本人之物交付之罪為常業，Ｅ○○處有期徒刑肆年貳月，Ｆ○○○處有期徒刑參年拾月。扣案如附表一、二所示之物，均沒收
。
甲○、Ｄ○○共同以犯意圖為自己不法之所有，以詐術使人將本
人之物交付為常業，各處有期徒刑壹年貳月，均緩刑伍年。扣案
如附表一、二所示之物，均沒收。
戌○○連續幫助常業詐欺，處有期徒刑捌月。扣案如附表四編號
一所示之物沒收。
Ａ○○幫助常業詐欺，處有期徒刑陸月，緩刑參年。扣案如附表
四編號二所示之物沒收。
黃○○、宙○○均無罪。
    事  實
一、緣有不詳真實姓名年籍之王麗、萬莉麗、郭文亮等大陸地區
    成年人，自民國91年起共同基於意圖為自己不法之所有，以
    詐術使人將本人之物交付，並恃此為業之犯意聯絡及行為分
    擔，組成詐欺集團，在臺灣地區之各報紙廣告欄，刊登應徵
    男司機、男伴遊、男兼職、男公關等廣告訊息，繼而對循上
    揭求職廣告內容打電話應徵之求職者，施以應徵須先繳交保
    證金之詐術，而自各求職者處詐騙財物牟利，以此維生。嗣
    臺灣地區人民Ｅ○○於91年5 月間某日，因緣際會與王麗、
    萬莉麗、郭文亮等人有所聯繫後，得悉王麗、萬莉麗、郭文
    亮等人係從事常業詐欺取財犯罪牟利，乃與王麗、萬莉麗、
    郭文亮等人所組詐欺集團成員共同基於意圖為自己不法之所
    有，以詐術使人將本人之物交付，並恃此為業之犯意聯絡，
    由其負責在臺灣地區為該集團收購行動電話易付卡供刊登廣
    告或電話轉接使用、收購他人之金融機構帳戶，以便該集團
    提供予被害民眾匯入遭詐欺款項及供該集團轉帳匯款使用等
    工作。Ｅ○○為遂其犯行，除利用不知情之鑫琪廣告公司負
    責人黃○○及員工宙○○（以上2 人另為無罪之諭知，詳後
    述），向臺灣地區之各報社購買報紙廣告版面，刊登收購金
    融機構帳戶、行動電話易付卡之廣告，為上開詐欺集團收購
    供刊登徵人廣告使用之行動電話易付卡及供求職者匯入受騙
    款項之人頭帳戶後，將其所收購之行動電話易付卡、行動電
    話儲值卡及人頭帳戶等物，交予在大陸之郭文亮、王麗、萬
    莉麗等人及所屬詐欺集團成員使用，俾供求職者閱報時得悉
    上開徵人廣告後，撥打廣告所刊電話向上揭詐欺集團應徵，
    經位於大陸地區福建省廈門市何厝鎮黃頭159 號集團據點內
    之成員接聽電話後，以應徵男司機、男公關、男伴遊、男兼
    職等徵才名義，訛稱：該公司服務之客戶均為上流人士，資
    料需保密，為免洩漏客戶資料，故求職者要先繳交保證金或
    律師見證費等費用，若經錄取，會主動與之聯絡等詐術，令
    求職者信以為真，陷於錯誤而依指示匯款至該集團成員指定
    之人頭帳戶內，該集團即以此種方式詐取求職者之財物，Ｅ
    ○○則可自該集團詐取之財物中分得2 成至4 成不等之不法
    所得，並恃此為業。其後，Ｅ○○之妻Ｆ○○○於92年5 、
    6 月間得知其夫係從事上開常業詐欺犯行後，經Ｅ○○說服
    而參與該集團工作牟利，Ｆ○○○遂與Ｅ○○、王麗、萬莉
    麗、郭文亮等人所組詐欺集團成員共同基於意圖為自己不法
    之所有，以詐術使人將本人之物交付，並恃此為業之犯意聯
    絡，負責為上揭詐欺集團確認求職者有無匯款進入該集團指
    定之人頭帳戶及將該人頭帳戶金額匯入王麗、萬莉麗、郭文
    亮等人指定之帳戶內，及與王麗、萬莉麗、郭文亮等人對帳
    、拆帳，及就王麗、萬莉麗、郭文亮等人所指示之徵人廣告
    內容及所刊聯絡電話，Ｆ○○○並不定時以其所有之行動電
    話0000000000號與不知情之鑫琪廣告公司負責人黃○○或員
    工宙○○聯絡刊登或修改徵人廣告內容及刊載電話之事，與
    不知情之宙○○就刊登徵人廣告、收購人頭帳戶及行動電話
    易付卡等廣告之費用對帳及付款；此外，Ｆ○○○復須應王
    麗等人之要求，客串該集團人員，打電話向已受詐騙之求職
    者更改碰面時間，以取信於該求職者。又Ｅ○○為便於實施
    上開常業詐欺犯罪，復於93年7 月間某日起，以日薪新台幣
    （下同）1,000 元之報酬，僱用具有連續幫助常業詐欺犯意
    之午○○（另行審結），為其領取所收購之人頭帳戶存摺、
    提款卡及持人頭帳戶之提款卡前往各金融機構附設之自動提
    款設備提領及匯款。嗣Ｅ○○與Ｆ○○○為求增加其等參與
    上開常業詐欺犯罪可取得之不法所得數額，乃於92年7 月起
    ，要求該集團分配不法所得3 成5 予其等作為報酬，再於93
    年1 月起，要求該集團分配不法所得4 成予其等作為報酬，
    王麗、萬莉麗、郭文亮等人並將Ｅ○○、Ｆ○○○每月應取
    得之上開報酬匯入Ｆ○○○所有之誠泰銀行龍山分行帳戶（
    帳號：000000000000號）、彰化銀行松山分行帳戶（帳號：
    000000 0000000號）內，Ｅ○○、Ｆ○○○夫婦自91年5 月
    間起至94年6 月22日止，即藉由上開參與常業詐欺犯罪之不
    法方式牟利1 千餘萬元，而憑以維生。迄警員於94年6 月22
    日持本院核發之搜索票，前往Ｅ○○、Ｆ○○○位於臺北縣
    新莊市○○路266 巷1 弄2 號7 樓住處搜索，當場扣得如附
    表一、附表二、附表三「(一)至(六)」所示之物（詳細扣案物資
    料，如附表一、附表二、附表三所載），而悉上情，並循線
    查獲甲○、Ｄ○○、戌○○、Ａ○○（以上4 人另為有罪之
    諭知，詳後述）、乙○○、辰○○、丑○○、Ｌ○○、丙○○、玄○○、戊○○、丁○○、Ｋ○○、亥○○等人（以上
    10人業經本院審結在案）及Ｇ○○、未○○、Ｃ○○、天○○、巳○○、癸○○、Ｂ○○、酉○○、Ｉ○○、地○○、
    Ｊ○○、Ｈ○○、庚○○、子○○、辛○○、寅○○、宇○○、午○○、申○○、卯○○（以上20人另行審結）、黃○○、宙○○等人。
二、大陸女子Ｄ○○、甲○分於91年9 月中旬某日、同年10月底
    某日，先後前往王麗、郭文亮等人在福建省廈門市何厝鎮黃
    頭159 號集團據點應徵工作後，明知該集團內每位年輕女子
    均領有1 支行動電話，其等負責之工作係接聽求職者撥打上
    開詐欺集團在臺灣地區各報紙廣告欄所刊徵人廣告上之行動
    電話，再以應徵男公關、男伴遊、男司機、男兼職等徵才名
    義，向每位求職者訛稱：該公司服務之客戶均為上流人士，
    資料需保密，為免洩漏客戶資料，故求職者要先繳交保證金
    或律師見證費等費用，若經錄取，會主動與之聯絡等語，令
    求職者信以為真，陷於錯誤而依指示匯款至該詐欺集團成員
    指定之人頭帳戶，而詐取求職者財物之營利模式，Ｄ○○、
    甲○2 人仍基於意圖為他人不法之所有，以詐術使人將本人
    之物交付，並恃此為業之共同犯意聯絡，先後加入該集團工
    作，負責為該集團接聽求職者撥打之應徵電話，其等之工作
    報酬為每詐得10萬元，可分得人民幣2,000 元，Ｄ○○在該
    集團工作之期間為91年9 月中旬某日起至91年11月2 日止，
    共獲得人民幣8,000 元之報酬，後於93年3 月16日與臺灣地
    區人民結婚以探親名義來台居住；甲○在該集團工作之期間
    為91年10月底某日起至91年11月2 日止，並提供自己之帳戶
    供Ｅ○○與王麗、萬莉麗、郭文亮等人匯款使用，後91年11
    月2 日離職後，於93年6 月19日與臺灣地區人民結婚以探親
    名義來台居住。嗣甲○於94年7 月24日及Ｄ○○於94年7 月
    25日，分別為警拘提到案，始悉上情。
三、戌○○於94年4 月間某日，見自由時報廣告欄內刊有收購金
    融機構帳戶之廣告後，其可預見提供自己帳戶予他人使用，
    恐遭他人用以實施常業詐欺等重大犯罪，縱若發生亦不違背
    其本意，竟仍基於幫助他人犯常業詐欺罪之概括犯意，先撥
    打廣告上之行動電話0000000000號與自稱「陳先生」之Ｅ○○聯絡，雙方洽談後，戌○○同意以每個帳戶3500元至4500
    元不等之代價，出售其所有之如附表五編號1 所示之金融機
    構帳戶予Ｅ○○，並於94年5 月間，前往臺北縣五股鄉○○○路某處之「加達快遞」營業處，將其所有之金融機構帳戶
    存摺12本、提款卡12張及開戶印章1 顆、身分證影本1 紙等
    物，先後2 次以快遞方式，寄送至Ｅ○○（自稱「陳先生」
    ）指定之收件人「呂碧宗」處，戌○○並自Ｅ○○處取得40
    ,500 元 之報酬。嗣戌○○於94年6 月22日在臺北縣三重市
    ○○路175 巷5 號4 樓住處內為警拘提到案，並當場扣得戌
    ○○所有用以和Ｅ○○聯絡出售帳戶之行動電話0000000000
    號SIM 卡1 張（如附表四編號1 所示），而悉上情。
四、Ａ○○於94年4 月間某日，見自由時報廣告欄內刊有收購金
    融機構帳戶之廣告後，其可預見提供自己帳戶予他人使用，
    恐遭他人用以實施常業詐欺等重大犯罪，縱若發生亦不違背
    其本意，竟仍基於幫助他人犯常業詐欺罪之犯意，先撥打廣
    告上之行動電話0000000000號與自稱「陳先生」之Ｅ○○聯
    絡，雙方洽談後，Ａ○○同意以每個帳戶3500元之代價，出
    售其所有之誠泰銀行中壢分行帳戶（帳號：0000000000000
    號）1 個（如附表五編號2 所載）予Ｅ○○，並於94年5 月
    初某日，以電話將上開帳戶之帳號及語音轉帳密碼告知Ｅ○○，供Ｅ○○提供予上開詐欺集團使用，Ａ○○則自Ｅ○○
    處取得報酬3,500 元。嗣警方於94年6 月22日持本院核發之
    搜索票，前往Ａ○○位於桃園縣中壢市○○○路○ 段230 巷
    8 號9 樓住處搜索，並扣得Ａ○○所有之如附表四編號2、3
    號所示之物，而悉上情。
五、戌○○、Ａ○○及其餘出售金融機構帳戶予Ｅ○○之乙○○
    、辰○○、丑○○、Ｌ○○、丙○○、玄○○、戊○○、丁○○、Ｋ○○、亥○○、Ｇ○○、未○○、Ｃ○○、天○○
    、巳○○、癸○○、Ｂ○○、酉○○、Ｉ○○、地○○、Ｊ
    ○○、Ｈ○○、庚○○、子○○、辛○○、寅○○、宇○○
    等人，各自出售其等申領之金融機構帳戶予Ｅ○○後，經Ｅ
    ○○將該等帳戶轉交予位於大陸地區之詐欺集團成員使用。
    而於附件一所示時間，被害人己○○等人分別自臺灣地區之
    各報紙廣告欄閱得Ｅ○○所屬詐欺集團刊登之應徵男司機、
    男公關、男伴遊、男兼職等廣告後，撥打廣告所刊電話號碼
    應徵，經位於大陸地區福建省廈門市何厝鎮某處公司內之詐
    欺集團成員接聽後，遭接聽電話之集團成員以應徵男司機、
    男公關、男伴遊、男兼職等名義，訛稱：該公司服務之客戶
    均為上流人士，資料需保密，為免洩漏客戶資料，故求職者
    要先繳交保證金或律師見證費等費用，若經錄取，會主動與
    之聯絡等詐術，使附件一所示被害人己○○等人信以為真，
    陷於錯誤，而分別依該集團成員告知之匯款帳號，分別匯出
    如同表「受騙金額」欄所載款項至該集團指定之人頭帳戶內
    ，致如附件一所示被害人己○○等人分別受有財產上之損害
    ，Ｅ○○、Ｆ○○○、甲○、Ｄ○○等人及其等所屬上開詐
    欺集團成員，即以此種方式詐取求職者之財物，並恃此為業
    。
六、案經內政部警政署刑事警察局移送及臺北市政府警察局北投
    分局、基隆市警察局第二分局報告臺灣桃園地方法院檢察署
    檢察官偵查起訴。
    理  由
甲、證據能力部分：
    按被告以外之人於審判外之言詞或書面陳述，除法律有規定
    者外，不得作為證據；被告以外之人於審判外之陳述，雖不
    符刑事訴訟法第159 條之1 至第159 條之4 之規定，而經當
    事人於審判程序同意作為證據，法院審酌該言詞陳述或書面
    陳述作成時之情況，認為適當者，亦得為證據；當事人、代
    理人或辯護人於法院調查證據時，知有第159 條第1 項不得
    為證據之情形，而未於言詞辯論終結前聲明異議者，視為有
    前項之同意，刑事訴訟法第159 條第1 項、第159 條之5 就
    此分別定有明文。查本案被告Ｅ○○、Ｆ○○○、Ｄ○○、
    甲○、黃○○、宙○○、戌○○、Ａ○○於本院準備程序時
    ，已表示同意檢察官所提各項證據方法作為本案證據，且本
    院審酌上開各該證據均非違法取得之證據，並無證據力明顯
    過低之情形，復經本院於審判期日就上開證據進行調查、辯
    論，依法自有證據能力，合先敘明。
乙、有罪部分：
壹、犯罪事實之認定：
一、被告Ｅ○○、Ｆ○○○之部分：
  (一)上揭事實欄一所載之犯罪事實，業據被告Ｅ○○於警詢、檢
    察官偵訊中及本院審理中自白不諱（見94年度偵字第17081
    號卷一第17至34、258 、140 至263 頁及本院95年6 月12日
    審判筆錄第98至103 頁），並經證人即共同被告Ｆ○○○於
    警詢中證稱：伊負責替大陸詐騙集團查詢詐騙所得金額、轉
    帳及購買行動電話卡，並曾替詐騙集團客串小姐（亦即在被
    害人將款項匯至詐騙集團指定之人頭帳戶後，打電話向被害
    人推託爽約）數次，Ｅ○○則負責收購帳戶，並將伊所購買
    之行動電話易付卡寄給在大陸之集團成員使用，所詐取之財
    物中，其與被告Ｅ○○共同分得2 至4 成財物，伊並負責支
    付其等替詐欺集團收購行動電話易付卡、人頭帳戶之費用；
    該集團刊登之徵人廣告內容多為應徵男公關、男兼職、男伴
    遊、男司機等，刊登方式係由大陸之集團成員撰擬廣告詞及
    所刊電話後，由其以電話與鑫琪廣告公司之黃○○、宙○○
    聯繫後告知，刊登廣告費用由伊先匯款給鑫琪廣告公司；Ｅ
    ○○對大陸之詐欺集團成員自稱「潘先生」，對臺灣地區販
    賣人頭帳戶、人頭電話易付卡之人及對同案被告黃○○、宙
    ○○，均自稱「陳先生」，而伊對外均自稱「江小姐」等語
    （見94年度偵字第1708 1號卷一第35至39頁），及於偵查中
    證稱：伊與Ｅ○○共組詐欺集團約2 、3 年，伊負責查帳確
    認被害人有無將款項匯入帳戶，同時負責將款項匯入大陸方
    面指定之帳戶，大陸之集團成員會將其等應得之款項退還，
    行動電話卡是由被告Ｅ○○跟通訊行說好後，由伊前往取回
    ，人頭帳戶都是由被告Ｅ○○刊登廣告購得等語（見94 年
    度偵字第17081 號卷一第149 至254 頁），再於本院審理中
    證稱：伊自92年5 月間起負責替詐欺集團以電話向銀行查帳
    、轉帳，及在接獲該集團成員指示之廣告內容後，撥打電話
    給鑫琪廣告公司之黃○○、宙○○洽談徵人廣告刊登事宜及
    被告Ｅ○○交代之收購人頭帳戶、行動電話易付卡廣告刊登
    事宜；另外，當被告Ｅ○○向通訊行談好欲購買之行動電話
    易付卡、儲值卡之張數及價錢後，由伊前往該通訊行拿取及
    付款；大陸之詐欺集團將伊與被告Ｅ○○應分得之報酬匯入
    伊所有之誠泰銀行龍山分行帳戶（帳號：000000000000）、
    彰化銀行松山分行帳戶（帳號：00000000000000）內，家中
    財務均由伊掌管等語明確（見本院審理卷五第48至69頁95年
    3 月24日審判筆錄），且有台北市政府警察局北投分局搜索
    、扣押筆錄、扣押物品目錄表（94年度偵字第11577 號卷一
    第18至50頁）在卷，及如附表一編號(一)所示扣案手機、帳戶
    、記事本、電腦、儲值卡等物及同表「(二)至(八)」所示行動電
    話易付卡等物品、如附表二所示之人頭帳戶，如附表三「(二)
    至(六)」所示之行動電話易付卡框等物扣案可佐，互核均相符
    ，由此足徵被告Ｅ○○、Ｆ○○○2 人確有先後自91年5 月
    間、92年5 、6 月間加入王麗、萬莉麗、郭文亮等大陸地區
    人民組成之詐欺集團，共同分擔常業詐欺犯行，並因此獲取
    財物，恃以為業，而擔任該集團在臺灣地區之犯罪負責人無
    訛。至被告Ｅ○○雖於本院審理中辯稱：伊與Ｆ○○○只是
    替大陸詐欺集團工作，並非主謀等語，雖非無據，然對其等
    2 人所涉常業詐欺犯行之認定並無影響，且自被告Ｆ○○○
    所為工作均為替詐欺集團從事查帳、轉帳、刊登廣告等重要
    工作，則被告Ｆ○○○對於上開集團所為係在詐欺被害人乙
    節，自不得諉回不知，故被告Ｆ○○○於本院審理中所辯：
    伊不知道Ｅ○○係參與詐欺集團行騙，以為Ｅ○○只是替色
    情業者從事記帳工作，而伊僅是協助色情業者查帳、轉帳而
    已，並未涉犯常業詐欺犯行云云，要屬事後卸責之詞，不足
    採信。至被告Ｅ○○於本院審理中所稱：被告Ｆ○○○以為
    伊是替色情業者記帳，不知道伊是在從事常業詐欺行為，是
    伊要求被告Ｆ○○○負責查帳轉帳云云，顯為被告Ｅ○○飾
    詞迴護其妻Ｆ○○○之詞，亦與事實相悖，不足採信。
  (二)被告Ｅ○○在臺灣地區收購他人之金融機構帳戶後，交予王
    麗、萬莉麗、郭文亮等大陸地區人民及其等所屬詐欺集團後
    ，供為本案詐騙犯行使用乙節，除據被告Ｅ○○迭於警詢、
    偵查中及本院審理中坦承不諱外，並經證人即共同被告戌○○、Ａ○○、乙○○、辰○○、玄○○、丁○○、Ｋ○○、
    亥○○、Ｊ○○、Ｃ○○、天○○、Ｉ○○、子○○及寅○○等人於警詢中，及證人即人頭帳戶出售者施逸寶、林敬祐
    、林青圳於警詢、偵查中，及證人即共同被告Ｇ○○、未○○、玄○○、酉○○、地○○、Ｈ○○、庚○○等人於警詢
    、偵查中，分別證述明確，且有如附表六所示證據、如附表
    二所示扣案人頭帳戶存摺及金融卡等物在卷足佐，互核均相
    符，由此足證被告Ｅ○○確有於參與上開詐欺集團犯罪期間
    ，持續收購他人金融機構帳戶，供該集團充作詐騙被害人匯
    款之人頭帳戶使用乙節無誤。
  (三)此外，依內政部警政署刑事警察局94年7 月12日刑偵四二字
    第09400107119 號通訊監察結果報告書之內容可知，被告Ｅ
    ○○自94年1 月15日起迄94年6 月22日為警查獲前以行動電
    話0000000000、0000000000、0000000000等電話，及以被告
    Ｆ○○○於上開期間內以行動電話0000000000號電話，與大
    陸女子王麗、郭文亮、萬莉麗等大陸地區人民通話，及與人
    頭帳戶出售者對話之通聯紀錄，此有上開監察結果報告書可
    參，由此亦足徵被告Ｅ○○自白其等分別以上開行動電話號
    碼與王麗、萬莉麗、郭文亮等集團成員聯絡，及與販售金融
    機構帳戶給其之對象聯絡，及被告Ｆ○○○有以上開行動電
    話號碼與王麗、萬莉麗、郭文亮等集團成員聯絡等情，均與
    事實相符，足堪認定。
  (四)又被告Ｅ○○自92年7 月間某日起，將其收購之金融機構帳
    戶使用情形、收購行動電話卡之情形及其等夫妻2 人與王麗
    、萬莉麗、郭文亮等詐欺集團成員間利益瓜分之情形，製成
    電腦檔案，儲存在其所有之個人電腦硬碟（檔名：帳號94.0
    4.15）及手提電腦硬碟（檔名：帳號94.04.02）內，前開電
    腦均為警方查扣，並經本院於審理中勘驗在案，此有自扣案
    電腦硬碟中列印出之檔案資料紙本及本院95年1 月9 日勘驗
    筆錄1 份、勘驗照片10幀附卷（見94年度偵字第17081 號卷
    一第223 頁、本院審理卷四及被告Ｅ○○製作之電腦檔案資
    料紙本1 份）可參，亦堪證明被告Ｅ○○、Ｆ○○○2 人確
    有涉犯本案常業詐欺犯行甚明。
  (五)被告Ｅ○○自92年2 月間某日起，偽以「陳先生」之名義，
    利用不知情之鑫琪廣告公司為上開詐欺集團在臺灣地區之各
    報紙廣告欄內，刊登應徵男司機、男公關、男伴遊、男兼職
    等廣告，及為其在報紙廣告欄內，刊登收購（或租用）金融
    機構帳戶及收購行動電話易付卡之廣告，嗣被告Ｆ○○○於
    92 年5、6 月間參與本案犯行後，即改由被告Ｆ○○○偽以
    「江小姐」之名義，以行動電話0000000000號向不知情之黃
    ○○、宙○○等人，聯繫徵人廣告之刊登、修改事宜，被告
    Ｅ○○、Ｆ○○○2 人則按期將5 萬元至15萬元不等之金額
    ，預先匯入黃○○所有之臺灣銀行三重分行帳戶（帳號：00
    0000000000號）及鑫琪廣告公司申設之復華銀行三重分行帳
    戶（帳號：0000000000000 號）內，用以支付上開刊登廣告
    之費用，而替該詐欺集團從事刊登廣告及收購（或租用）金
    融機構帳戶、收購行動電話卡之犯罪行為乙節，業據被告Ｅ
    ○○自白在卷，核與證人即被告Ｆ○○○於警詢、偵查中及
    本院審理中之陳述相符，並經證人即同案被告黃○○、宙○○於警詢、偵查中及本院審理中證述上情明確，且有警方在
    鑫琪廣告公司營業處所內查扣之被告Ｅ○○所屬詐欺集團利
    用鑫琪廣告公司刊登報紙徵人廣告之底稿（包括93年6 至12
    月廣告稿紙、94年1 至6 月廣告稿，見94年度偵字第11 577
    號卷一第126 至130 頁），及被告Ｅ○○、Ｆ○○○2 人於
    94年4 月、5 月利用鑫琪廣告公司刊登廣告之費用明細1 份
    、刊登內容明細22紙及鑫琪廣告公司之帳戶交易明細1份 （
    見本院審理卷四被告黃○○、宙○○95年1 月10日陳報狀所
    附資料）在卷可參，復有上開詐欺集團利用鑫琪廣告公司所
    刊徵人廣告底稿2 份附卷（見94年度偵字第11577 號卷一第
    123 至130 頁）可佐，由此足認被告Ｅ○○、Ｆ○○○就此
    部分之供述，均與事實相符，足堪採信。
  (六)綜此，被告Ｅ○○、Ｆ○○○與大陸地區人民王麗、萬莉麗
    、郭文亮等人所屬詐欺集團成員共同實施本案常業詐欺犯行
    乙節，事證明確，均堪認定。
二、訊據被告甲○、Ｄ○○均矢口否認涉有常業詐欺犯罪，被告
    甲○辯稱：伊是前往福建省廈門市王麗經營的公司內應徵工
    作，尚在培訓階段，未受分配接聽行動電話，不知道王麗等
    人係在從事詐欺取財行為云云，被告Ｄ○○辯稱：伊有在王
    麗之公司內接聽被害人之電話約1 星期，但當伊發現王麗等
    人是從事詐欺犯罪後，便不願意繼續接聽電話，甚至還告知
    被害人係受詐欺，不要匯錢，伊因此遭王麗、郭文亮派人毆
    打、拘禁，伊是不小心犯罪，並無從事常業詐欺犯行之故意
    云云。經查：
  (一)證人即被告甲○於警詢中陳稱：伊於91年9 月間前往廈門沿
    海一處村宅求職應徵，主管是王麗，工作內容是接聽電話，
    沒有固定薪資，以業績計酬，如成功詐騙他人10萬元以上，
    就可得到人民幣2,000 元之報酬；伊僅參加培訓4 、5 天，
    並未正式上線工作，也無獲利，培訓內容是跟隨其他員工學
    習接聽電話及詐騙被害人之應答方式等語，及於本院審理中
    證稱：伊於91年10月底到王麗在福建省廈門市經營的公司應
    徵接聽電話工作，公司內每位年輕女子都分配到1 支行動電
    話、1 支筆及1 本記載各種電話應答內容之筆記本，小姐接
    電話時會刻意模仿臺灣偶像劇演員之說話腔調，與大陸本地
    人之腔調不同；伊先在該處接受培訓，公司內每位小姐都有
    1 本載有電話接聽應答內容之手冊，公司要小姐背誦手冊內
    容，且要隨機應變，伊剛到公司沒多久，還未分配接聽行動
    電話，也未拿到上開手冊；伊聽其他小姐說公司是以10萬元
    為基本任務，如果成功完成任務，小姐可分得人民幣2,000
    元作為報酬；伊在公司內有看過Ｄ○○，當時Ｄ○○化名為
    「舒佳」等語明確。又共犯Ｄ○○於警詢中供稱：伊於91年
    8 月間向王麗之夫應徵工作後，受僱於王麗、郭文亮，負責
    接聽電話，1 個月底薪人民幣500 元，如成功詐騙他人10萬
    元以上，可分得人民幣2,000 元，若超過10萬元以上，每增
    加1 萬元可分得人民幣300 元，以此類推，伊當時成功騙到
    1 個人，詐取19萬元，分得獲利共人民幣8,000 元；在培訓
    期間是跟著其他員工學習接聽電話及應對詐騙之方式，該集
    團成員約有30餘人，王麗、郭文亮是老闆，員工有萬莉麗、
    甲○、胡金鳳、包秀麗等人，在公司裡，大家都叫伊「舒佳
    」等語，並於本院審理中結證稱：伊於91年9 月中旬到公司
    工作，分配到1 支手機及1 本筆記本，自同年10月開始接聽
    電話約2 星期，工作內容是若有人打電話來應徵，經伊接聽
    後答以「應徵男司機」，繼而要求求職者留下姓名、電話等
    個人資料，並向求職者稱該公司服務之客戶均為上流人士，
    資料需保密，為免洩漏客戶資料，故求職者要先繳交5,00 0
    元保證金，其餘事情均由主管主動與求職者聯絡等內容，令
    求職者依言交付款項；伊以上開方式工作可得之報酬為每騙
    取100,000 元款項，分得人民幣2,000 元；在伊受訓之內容
    中，主管只說公司是騙人的，但沒有詳細說如何詐欺；伊在
    公司工作期間內有看過甲○，甲○是新來的等語，準此，被
    告甲○、Ｄ○○2 人供述互核相符，足認其等於進入公司之
    際，即知公司屬詐騙集團工作，內容是要詐騙循報載撥打電
    話之人匯款牟利。
  (二)審酌被告Ｄ○○、甲○2 人在王麗、郭文亮、萬莉麗等人所
    營據點培訓期間，即已知悉工作內容是跟隨其他員工學習應
    對及詐騙之方式，主管王麗復提供載有各種應答內容之手冊
    予每位員工背誦，而其等身在大陸地區廈門，卻於接聽臺灣
    人民撥打之求職電話後，假稱是應徵男司機等不實內容，並
    刻意模仿臺灣地區偶像連續劇之說話腔調，以取信求職者，
    其對話內容包括要騙使求職者繳交保證金5,000 元等款項之
    情節可知，被告甲○、Ｄ○○對於該公司所屬員工係在從事
    電話詐欺行為乙節，自有所認識，且被告Ｄ○○接聽電話之
    應答內容即在對求職者施行詐術，其等更可因此獲得每月人
    民幣500 元之底薪，如成功詐騙他人10萬元以上，可分得人
    民幣2,000 元，若詐騙金額超過10萬元以上，每增加1 萬元
    可分得人民幣300 元之報酬。此外，依據共犯即被告Ｅ○○
    製作之上開電腦腦案資料（檔名：帳號94.04.15）內「業績
    」檔案夾之記載可知，被告Ｅ○○、Ｆ○○○與大陸之詐欺
    集團成員朋分不法所得之對象，大陸方面之集團成員除王麗
    、郭文亮、萬莉麗外，復包括甲○在內；又在同一電腦檔案
    之「檔案」資料夾內，載有王麗、郭文亮、萬莉麗、Ｄ○○
    、甲○及其他大陸集團成員之姓名、大陸身分證號碼、出生
    年月日、省籍、面貌外型特徵及各成員之家人姓名等個人資
    料乙節，有上開電腦檔案資料紙本1 份在卷可稽，並經證人
    即共同被告Ｅ○○於本院審理中證稱：上開包括甲○、Ｄ○○之資料係依據大陸地區之集團成員王麗、郭文亮、萬莉麗
    等人提供給伊的資料，王麗及郭文亮叫伊如何記載，伊便照
    做，大陸集團成員跟伊說甲○、Ｄ○○是新來的小姐，要培
    養接聽電話，而同一電腦檔案「0943」資料夾內，甲○之姓
    名旁所載「0000000000000000」號，是甲○在大陸之聯絡電
    話，若撥打同頁資料記載之「0000000000」號即可轉接到上
    開甲○之電話內，類似指定轉接之功能，用此種方式撥打電
    話，費用比較便宜，該頁所載「00286 」開頭之大陸電話，
    均是王麗、郭文亮等人持有之大陸電襪，他們2 人叫伊買了
    電話卡後設定轉接到何一大陸電話號碼，伊便依指示設定轉
    接，以「0943」開頭之電話則係伊購買用以供大陸詐欺集團
    實施詐騙行為時所使用之轉接電話等語明確（見本院審理卷
    四95年3 月3 日審判筆錄第12至13頁）。查被告甲○、Ｄ○○身處大陸詐欺集團內，不僅負責接聽被害人撥打之求職電
    話，而對被害人施以詐術，騙取財物，被告甲○復提供帳戶
    供該集團犯罪使用，由是足認被告甲○、Ｄ○○所為自該當
    於刑法第340 條常業詐欺罪之構成要件，且有故意，即堪認
    定。至被告甲○、Ｄ○○所辯：不知道王麗、郭文亮等人是
    在從事常業詐欺犯行，其等並無從事常業詐欺犯行之故意云
    云，均屬事後卸責之詞，不足採信。
  (三)綜此，被告甲○、Ｄ○○2 人所涉犯行，亦臻明確，其等所
    為亦屬刑法第340 條常業詐欺犯罪無訛。
三、查如附件一所示被害人己○○等人業於警詢中指述其等受被
    告Ｅ○○所屬詐欺集團成員施以詐術詐騙後，分別匯款至該
    集團指定之人頭帳戶內，因此受有財產上損害等情綦詳，且
    有如附件一所示被害人己○○等人提出之存款存摺歷史往來
    明細、存摺影本、匯款單、報案三聯單等證據附卷（見臺灣
    桃園地方法院檢察署94年度偵字第17081 號卷2 第6 至315
    頁、94年度偵字第17081 號卷3 第44至347 頁、94年度偵字
    第17 081號卷4 第6 至48頁及本院審理卷三第51至155 頁）
    可佐，是以，被害人己○○等人確實係受被告Ｅ○○所屬詐
    欺集團成員之詐騙而匯款乙節，亦堪認定。審酌被告Ｅ○○
    所屬詐欺集團係以在報紙廣告欄刊登應徵男公關、男伴遊、
    男兼職、男司機等廣告之方式，誘使被害人己○○等人撥打
    廣告所刊行動電話號碼應徵後，經該集團成員接聽，並以上
    述先繳交保證金、律師見證費，以保障客戶隱私等詐術欺罔
    後，致陷於錯誤，而依該集團成員指示匯出金錢至該集團指
    定之帳戶內，因此受到財產上損害，由此足認被害人己○○
    等人所為匯款行為，應係受被告Ｅ○○所屬詐欺集團成員詐
    騙所致，加以該集團係以大陸地區福建省廈門市何厝鎮某處
    為犯罪據點，而對臺灣地區人民施用詐術，在臺行騙期間長
    達3 年，被害人遍佈全省，人數多達百餘人，致使臺灣執法
    當局難以查緝、防堵，佐以該集團就刊登徵人廣告、收購他
    人金融機構存摺、行動電話卡、由被告Ｆ○○○查帳、轉帳
    、對接聽被害人電話之集團成員施以應答詐騙之培訓等詐騙
    過程皆詳加規劃、執行，應非臨時起意，且持續有相當獲利
    等情，益徵包括被告Ｅ○○、Ｆ○○○、甲○、Ｄ○○在內
    之該集團成員均恃詐欺他人財物維生，合於刑法第340 條常
    業詐欺罪之規範，至為灼然。
四、上揭事實欄三、四所載之犯罪事實，分據被告戌○○、Ａ○○於本院審理中坦承不諱，核與證人即同案被告Ｅ○○於警
    詢、偵查中及本院審理中所陳：伊自稱「陳先生」，被告戌
    ○○、Ａ○○之帳戶係由伊登報購得，業已將購買帳戶之款
    項匯予被告戌○○、Ａ○○2 人等語相符，且有證人即同案
    被告Ｅ○○製作之收購帳戶紀錄、如附表五編號1所示被告
    戌○○之帳戶及如同表編號2 所示被告Ａ○○之帳戶扣案可
    佐；另參諸證人即同案被告Ｅ○○製作之「帳號94.04.15」
    檔案之「網路」資料夾內，載有其收購被告戌○○之帳戶後
    之使用情形，及同一檔案「晶片」資料夾內，載有其收購被
    告Ａ○○之帳戶後之使用情形明確，此有上開檔案資料紙本
    1 份在卷可參，由此足見被告戌○○、Ａ○○前揭所為任意
    性自白，核與事實相符，均堪採信，是被告戌○○、Ａ○○
    2 人所涉犯行洵堪認定。至公訴意旨另以：被告戌○○、Ａ
    ○○與同案被告Ｅ○○所屬詐欺集團成員共犯常業詐欺罪云
    云，惟按犯罪事實應依證據認定之，無證據不得認定犯罪事
    實，刑事訴訟法第154 條第2 項定有明文。查被告戌○○、
    Ａ○○固有提供其等申領之金融機構帳戶予同案被告Ｅ○○
    使用之行為，而依金融機構帳戶係供用戶本人存提款、匯款
    使用之特性以觀，被告戌○○、Ａ○○固可預見其等提供之
    帳戶恐遭他人用以犯常業詐欺罪使用，而不違背其本意竟仍
    出售帳戶予同案被告Ｅ○○，堪認有幫助常業詐欺之不確定
    故意至明，業如前述，惟遍閱全卷，除自被告戌○○之行動
    電話0000000000號監聽譯文及自被告Ａ○○之行動電話
    000000 0000 號監聽譯文可知，同案被告Ｅ○○曾分別以電
    話請被告戌○○、Ａ○○為其購買人頭電話易付卡之情事，
    惟證人即被告Ｅ○○於本院審理中證稱：戌○○、Ａ○○2
    人實際上並未交付任何行動電話易付卡予伊使用等語在案，
    核與被告戌○○、Ａ○○2 人於本院審理中之辯解相符，此
    外，查無其他積極證據足資證明被告戌○○、Ａ○○2 人就
    上揭事實欄「一、二、五」所載之常業詐欺犯罪，具有任何
    共同謀議或實施故意或構成要件行為，是以，本案即無其他
    積極證據證明被告戌○○、Ａ○○2 人亦共犯常業詐欺取財
    犯行，自不得逕以常業詐欺罪責相繩，公訴意旨認被告戌○○、Ａ○○係共犯刑法第340 條之常業詐欺罪嫌云云，尚有
    誤會。又被告戌○○、Ａ○○所涉犯行，僅係販賣其等申領
    之金融機構帳戶予同案被告Ｅ○○，其等就同案被告Ｅ○○
    及其所屬詐欺集團成員（含Ｆ○○○、甲○、Ｄ○○在內）
    如何詐騙款項、被害人款項匯入人頭帳戶後，集團之其他成
    員如何提領款項、提領後有無再行轉匯等行為，均未參與，
    是被告戌○○、Ａ○○2 人雖有幫助常業詐欺之行為，然並
    未參與任何隱匿詐欺所得財物（即所謂之洗錢）之犯行，亦
    無證據證明被告戌○○、Ａ○○有參與洗錢之謀議，是其等
    2 人就洗錢之部分自無庸負共同正犯或幫助之罪責，併此敘
    明。
五、綜上所述，被告Ｅ○○、Ｆ○○○、Ｄ○○、甲○、戌○○
    、Ａ○○6人所涉犯行，事證明確，均堪認定，並各應依法
    論科。
貳、論罪科刑：
一、按共同正犯應就全部犯罪結果共負責任，故正犯中之1 人其
    犯罪已達於既遂之程度者，其他正犯亦應以既遂論科（最高
    法院29年上字第3617號判例意旨參照）。次按刑法第340 條
    之常業詐欺罪，係指以犯詐欺行為維生之事業者而言，苟恃
    此維生，縱其兼有其他工作或職業，亦足構成該條之罪（最
    高法院45年台上字第1188號判例意旨參照）；且常業犯係指
    反覆以同種類之行為為目的之社會活動職業性犯罪而言，凡
    藉該犯罪以為日常謀生之職業，而有事實上之表現為已足，
    並不以犯罪時間之長短為標準。再刑法第340 條所謂以犯第
    339 條之罪為常業者，係指專以觸犯該法條之罪，為其日常
    生活之職業者而言，故該法第340 條為第339 條犯罪之加重
    態樣，性質上屬多數行為之集合犯，法律上擬制為一罪，即
    學理上所稱之實質上一罪。其反覆從事之多數行為相互間並
    不發生連續犯、牽連犯或想像競合犯裁判上1 罪之問題（最
    高法院92年度台上字第1501號判決意旨、93年度台上字第35
    60號判決意旨參照）。
二、查被告Ｅ○○自91年5 月間至94年6 月22日案發止之期間內
    ，與王麗、萬莉麗、郭文亮等人所組詐欺集團合作，負責與
    詐欺集團聯絡，刊登應徵男公關、男伴遊、男兼職、男司機
    等內容之報紙廣告、收購人頭帳戶、行動電話易付卡等工作
    ；被告Ｆ○○○自92年5 月間至94年6 月22日案發止之期間
    內共同參與犯行，負責查帳、轉帳、匯款及向不知情之鑫琪
    廣告公司人員刊登徵人廣告事宜及刊登收購行動電話易付卡
    、在被害人受騙匯款後，冒充公司小姐打電話向已匯款之被
    害人推掉約會等工作，其與Ｅ○○2 人可共同自詐欺集團處
    分得詐騙金額2 至4 成不等之報酬；被告Ｄ○○自91年9 月
    中旬某日起至同年10月30日至11月2 日止，及被告甲○自91
    年10月底某日起至91年11月2 日止，先後受僱於王麗、郭文
    亮、萬莉麗等人，負責接聽去電應徵男司機等職務之被害人
    電話，並施加上述詐術，騙取財物，每月底薪為人民幣50 0
    元，每騙取10萬元即可賺得人民幣2,000 元之報酬，藉以牟
    利營生，被告Ｄ○○已取得報酬共人民幣8,000 元，被告甲○尚未取得任何報酬等情，因認被告Ｅ○○、Ｆ○○○、Ｄ
    ○○、甲○等人均涉有常業詐欺之犯意聯絡與犯行分擔甚明
    ，故核其等所為，均係犯刑法第340 條之常業詐欺罪。被告
    Ｅ○○、Ｆ○○○、甲○、Ｄ○○，與共犯王麗、萬莉麗、
    郭文亮等集團成員間，有犯意聯絡及行為分擔，皆應依刑法
    第28條規定論以共同正犯。前開共犯王麗、萬莉麗、郭文亮
    等人所組包含被告Ｅ○○、Ｆ○○○、甲○、Ｄ○○在內之
    詐欺集團，利用不知情之鑫琪廣告公司負責人黃○○及員工
    宙○○，向報社刊登上揭應徵男司機、男兼職、男伴遊、男
    公關之廣告及收購人頭帳戶、行動電話易付卡等物之廣告，
    其等就此部分即為間接正犯。
三、次按刑法上之幫助犯，係對於犯罪與正犯有共同之認識，而
    以幫助之意思，對於正犯資以助力，而未參與實施犯罪之行
    為者而言（詳最高法院75年度台上字第1509號、84年度台上
    字第5998號、第6475號、88年度台上字第1270號判決均同此
    意旨）；是以，如未參與實施犯罪構成要件之行為，且係出
    於幫助之意思提供助力，即屬幫助犯，而非共同正犯。又基
    於概括犯意，多次幫助正犯犯罪者，屬連續幫助，另以一次
    幫助行為，幫助正犯連續犯罪者，屬幫助連續（詳最高法院
    87年度台上字第3865號判決要旨），是故幫助犯有多次幫助
    行為者，則該幫助之刑責自應論以連續幫助之刑責。本案被
    告戌○○基於幫助之概括犯意及被告Ａ○○基於幫助之犯意
    ，分別提供其等申領之金融機構帳戶之存摺、提款卡予同案
    被告Ｅ○○及其所屬上開詐欺集團對被害人施用詐術，使被
    害人陷於錯誤而匯款至被告戌○○、Ａ○○所提供之帳戶，
    是核被告戌○○、Ａ○○所為，係犯刑法第30條第1 項前段
    、第340 條第1 項常業詐欺取財罪之幫助犯。而被告戌○○
    、Ａ○○此部分犯行，業據檢察官載明於起訴書之犯罪事實
    欄內，要屬已起訴，雖檢察官漏引應適用之法條，然此對已
    聲請處刑之效力不生影響，本院自應審究。同案被告Ｅ○○
    、Ｆ○○○、甲○、Ｄ○○及其等所屬詐欺集團成員為詐欺
    罪之正犯，上開詐欺集團成員以反覆實施詐欺取財行為，並
    恃此為業，而被告戌○○係先後2 次為幫助常業詐欺犯行，
    時間緊接，所犯構成要件相同之罪名，顯係基於概括犯意反
    覆為之，為連續犯，應論以連續幫助正犯常業詐欺一罪，並
    加重其刑。惟被告戌○○、Ａ○○2 人既為幫助犯，各應依
    刑法第30條第2 項規定按正犯之刑減輕之，並就被告戌○○
    之部分，先加後減之。
四、爰審酌被告Ｅ○○、Ｆ○○○、甲○、Ｄ○○4 人共同參與
    王麗、萬莉麗、郭文亮等大陸地區人民所組詐欺集團，透過
    被告Ｅ○○在臺灣地區各報紙廣告欄內刊登應徵男司機、男
    公關、男伴遊、男兼職之徵人廣告、收購人頭帳戶及行動電
    話易付卡等廣告，及由被告Ｅ○○將其所收購之人頭帳戶、
    行動電話易付卡交予該集團成員使用，由被告Ｆ○○○負責
    為該集團查帳、轉帳，並由在大陸之集團成員（含被告Ｄ○○、甲○在內）負責接聽求職者電話，詐騙被害人之財物，
    被告Ｅ○○、Ｆ○○○2 人可自該集團詐取之財物中分得2
    至4 成之報酬，並恃此為業，受騙人數眾多、詐騙地區遍及
    全台、被告Ｅ○○自承其等因本案犯罪所詐得之金額高達1
    千餘萬元、對於受騙之被害人造成嚴重打擊，產生無法彌補
    之損害，惡性非輕，兼衡其等犯罪之動機及目的係認從事常
    業詐欺犯行，有利可圖，而相繼參與本案詐欺集團犯罪時間
    長達3 年之久、其等所分擔之犯罪行為、所獲取之報酬、犯
    罪之手段，及斟酌被告Ｅ○○、Ｆ○○○為夫妻關係，育有
    3 名子女，不思以奉公守法、勤奮工作之態度作為子女身教
    之榜樣，反為快速賺取鉅額金錢，而以本案常業詐欺方式，
    共同詐騙被害人之財物，藉以獲取上開報酬，顯見其等欠缺
    對他人財產權應予尊重之觀念，所犯非是，惟本院量度斟酌
    再三，考其等2 人前無不良素行，且被告Ｅ○○於犯罪後始
    終坦承犯行，據實供述所犯罪行，犯後態度尚稱良好，及被
    告Ｆ○○○雖始終未甘服其所為上開犯行，業已觸犯常業詐
    欺罪名，猶執前詞抗辯在案，然因被告Ｆ○○○於警詢、偵
    查中及本院審理中就其參與之犯罪情節業為相當，非怙惡不
    悛之徒等一切情狀，就被告Ｅ○○、Ｆ○○○2 人分別量處
    如主文第1 項所示之刑，以示懲儆。
五、爰審酌被告甲○、Ｄ○○2 人係為求職而前往王麗、萬莉麗
    、郭文亮等人所組詐欺集團處工作，其等參與本案犯行之時
    間甚短，犯罪手段係在大陸地區福建省廈門市何厝鎮黃頭15
    9 號之集團公司地點，接聽被害人撥打之電話，以上揭事實
    欄「一、二」所載詐術詐騙被害人，致被害人陷於錯誤而分
    別交付財物，併審酌被告甲○、Ｄ○○2 人之品行及智識程
    度並非低劣、前無不良素行、其等雖未承認經起訴之罪名，
    但就其等各自參與上開詐欺集團之過程，亦多詳實陳述之態
    度等一切情狀，分別量處如主文第2 項所示之刑。被告甲○
    、Ｄ○○前未曾受有期徒刑以上刑之宣告，有臺灣高等法院
    被告前案紀錄表各1 份在卷可稽，且其等參與本案之犯罪期
    間甚短，即脫離王麗、萬莉麗、郭文亮等人所組詐欺集團，
    且其等均非本案常業詐欺犯罪之主要策劃、謀議之人，諒係
    年輕識淺，一時失慮，而誤入歧途，惡性較輕，併斟酌其等
    業與臺灣地區人民結婚以探親名義來台居住，家中尚有年幼
    子女需照顧、教養等情，因認其等經本案偵審及論罪科刑教
    訓後，當知警惕，信無再犯之虞，認所宣告之刑均以暫不執
    行為適當，併均予宣告緩刑如主文第2 項所示，以啟自新。
六、爰審酌被告戌○○、Ａ○○分別提供自己之金融機構帳戶供
    他人使用，助長詐騙歪風，造成無辜民眾受騙，且使執法人
    員難以追查該詐騙集團之真實身分，乃當今社會類似詐欺取
    財案件層出不窮之根源，且導致社會互信受損，擾亂金融交
    易往來秩序，影響層面廣泛，及斟酌被告戌○○、Ａ○○2
    人之品行、智識程度、素行、其等2 人分別出售之金融機構
    帳戶數量及獲利、其等於本院審理中均坦承犯行，表示悔悟
    之態度等一切情狀，就被告戌○○量處如主文第3 項所示之
    刑，就被告Ａ○○量處如主文第4 項所示之刑。另查被告Ａ
    ○○前未曾受有期徒刑以上刑之宣告，有臺灣高等法院被告
    前案紀錄表1 份在卷可稽，審酌其因一時失慮，致罹刑章，
    嗣於本院審理中復坦承犯行，表示悔悟，經此偵審程序當知
    所警惕，信無再犯之虞，本院認所宣告之刑以暫不執行為適
    當，爰予宣告緩刑如主文第4 項所示，以啟自新。至被告戌
    ○○雖始終坦承犯行，犯後態度良好，惟因其另犯偽造有價
    證券等案件，經臺灣高等法院以94年度上訴字第88號判決判
    處有期徒刑1 年7 月確定，現在臺灣臺北監獄執行中，故不
    得依刑法第74條規定併為緩刑之宣告，附此敘明。
七、公訴人雖就被告Ｅ○○求處有期徒刑5 年、就被告Ｆ○○○
    求處有期徒刑4 年，就被告甲○、Ｄ○○、戌○○、Ａ○○
    4 人，均求處有期徒刑3 年之刑度，惟經本院衡酌以上所述
    情形，認就被告Ｅ○○、Ｆ○○○、甲○、Ｄ○○、戌○○
    、Ａ○○等人，分別諭知如主文第1 項、第2 項、第3 項、
    第4 項所示之刑，即可收懲儆之效，附此敘明。
參、沒收諭知及不予沒收之說明：
  (一)按共同正犯在犯意聯絡範圍內，分擔犯罪行為之遂行，而相
    互利用他人之行為，以達成其犯罪之目的，故應對全部行為
    共同負責，和基於責任共同之原則，有關從刑沒收部分，雖
    係其中一共犯所有供犯罪所用、預備用或犯罪所得之物，惟
    對於其他共同正犯而言，仍不失為從刑，是以，下列物品應
    於被告Ｅ○○、Ｆ○○○、甲○、Ｄ○○所犯罪刑，併為沒
    收之諭知。理由分述如下：
  1.如附表一「(一)編號1 至2 號」所示之物，為被告Ｅ○○所有
    供其紀錄收購人頭帳戶、行動電話易付卡資料及如何分贓等
    犯罪資料之物乙節，此據被告Ｅ○○供陳在卷，是以，上開
    物品即為被告Ｅ○○所有供犯本案犯罪使用之物，應依刑法
    第38條第1 項第2 款規定宣告沒收之。
  2.如附表一「(一)編號3 至5 號」所示之行動電話儲值卡及如同
    表「(二)至(八)」所示之行動電話易付卡，均為被告Ｅ○○所有
    供（或預備供）在大陸之詐欺集團成員（含被告甲○、Ｄ○○在內）接聽被害人電話之犯罪工具乙節，亦據被告Ｅ○○
    供陳在卷，是以，上開物品即為被告Ｅ○○及共同被告所有
    供犯罪使用之物，應依刑法第38條第1 項第2 款規定宣告沒
    收之。
  3.如附表一「(一)編號6 至16號」所示之手機共11支，均係被告
    Ｅ○○所有，供其涉犯上開常業詐欺罪使用（包括與大陸之
    詐欺集團成員聯絡、向不知情之黃○○委託刊登廣告、與販
    售行動電話易付卡及人頭帳戶之人聯絡等）之物，及同表「
    (一)編號17至18號」所示手機共2 支，均係被告Ｆ○○○所有
    ，供其涉犯上開常業詐欺罪使用（包括與大陸之詐欺集團成
    員聯絡及對帳事宜、向不知情之黃○○、宙○○聯絡廣告刊
    登及修改事宜等）之物，均應依刑法第38條第1 項第2 款之
    規定，併予宣告沒收之。
  4.同表「(一)編號19」所示之物，為被告Ｆ○○○所有用以紀錄
    其為王麗、萬莉麗、郭文亮等大陸之詐騙集團查詢人頭帳戶
    匯款結果使用之物，業據被告Ｆ○○○供陳在卷，是以，該
    筆記本即為被告Ｆ○○○所有供犯罪使用之物，應依刑法第
    38條第1 項第2 款規定宣告沒收。
  (二)如附表四編號1、2所示之物應沒收，理由分述如下：
  1.如附表四編號1 所示被告戌○○所有之行動電話0000000000
    號SIM 卡1 張（已扣案）及所搭配使用之手機1 支（未扣案
    ），為被告戌○○所有供其犯常業詐欺罪之幫助犯使用之物
    ，此據被告戌○○供陳在卷，且無證據證明已滅失，爰依刑
    法第38條第1 項第2 款規定沒收之。
  2.同表編號2 所示被告Ａ○○所有之誠泰銀行中壢分行帳戶（
    帳號：0000000000000） 存摺1 本（已扣案），及被告Ａ○○所有之行動電話0000000000號SIM 卡1 張及所搭配使用之
    手機1 支（均未扣案），為被告Ａ○○所有供其犯常業詐欺
    罪之幫助犯使用之物，因其僅將該存摺帳號及語音密碼告知
    同案被告Ｅ○○，而上開帳戶存摺仍屬被告Ａ○○所有，此
    據被告Ａ○○供陳在卷，又上開SIM 卡1 張雖未扣案，然無
    證據證明已滅失，是以，就附表四編號2 所示之物，爰均依
    刑法第38條第1 項第2 款規定沒收之。
  (三)如附表三所示之物，爰不宣告沒收，理由分述如下：
  1.如附表三「(一)編號１至5 號」所示手機共5 支，非被告Ｅ○○、Ｆ○○○所有之物；同表「(一)編號6 至10號」所示手機
    共5 支及同表「(一)編號11」之中國移動電信易付卡2 張等物
    ，均係被告Ｅ○○所有供其個人使用之物，未供本案犯罪所
    用；同表「(一)編號12至30號」所示金融機構存摺、金融卡，
    係被告Ｆ○○○所有供其私人使用之物，未供本案犯罪使用
    等情，分據被告Ｅ○○、Ｆ○○○於本院審理中陳述明確，
    亦無積極證據證明上開物品為本案常業詐欺罪之其他共犯所
    有並供犯罪所用，依法均不得沒收。
  2.同表「(一)編號31至44號」所示之金融機構存摺、金融卡，分
    別係被告Ｅ○○、Ｆ○○○之子女趙蓮、趙亦蓮、趙化極所
    有之私人存款帳戶，未供本案犯罪使用乙節，業據被告Ｆ○○○於本院審理中陳述明確，除無證據證明趙蓮、趙亦蓮、
    趙化極3 人有共同涉犯本案常業詐欺犯罪外，卷內亦無積極
    證據證明被告Ｅ○○、Ｆ○○○2 人對其等子女之帳戶有管
    領使用權限，而使用上開帳戶供作本案犯罪使用，是以，上
    開存摺、金融卡即不得沒收。
  3.同表「(一)編號45至46號」所示之存摺及金融卡，雖係被告Ｆ
    ○○○所有供大陸之詐欺集團成員匯入其與被告Ｅ○○犯本
    案所得報酬使用之物，然被告Ｅ○○、Ｆ○○○並未使用該
    存摺及金融卡供本案常業詐欺罪之構成要件行為使用，又帳
    戶內之款項亦為被害人遭該集團詐騙之財物，應發還被害人
    ，爰均不予沒收。
  4.同表「(一)編號47至48號」所示之他人身分證7 張、印章81顆
    等物，係出售人頭帳戶予被告Ｅ○○之人一併寄出之物品，
    被告Ｅ○○未將上開印章、身分證提供予上開詐欺集團成員
    使用，亦未供（或預備供）其與被告Ｆ○○○犯本案常業詐
    欺罪使用乙節，業據被告Ｅ○○供陳在卷，是以，上開物品
    並非被告Ｅ○○或其他共犯所有供（或預備供）本案犯罪使
    用之物，爰不得沒收。另如同表「(一)編號49」所示之行李箱
    1 只，係警方前往被告Ｅ○○住處搜索時，用以裝放扣案存
    摺、金融卡、行動電話卡、手機等物所用者，係被告Ｅ○○
    私人使用之物，非供被告Ｅ○○或其他共犯所有供（或預備
    供）犯本案常業詐欺犯罪使用之物，爰不得沒收。
  5.附表三「(二)至(六)」所示各行動電話易付卡門號，雖係被告Ｅ
    ○○收購後供其與本案詐欺集團成員犯罪使用之物，惟因其
    上所附SIM 卡業經開卡使用，其開卡時間距今約1 、2 年之
    久，考量上開SIM 卡均係被告Ｅ○○收購後交予本案詐欺集
    團成員短期使用之物，以隨時更換行動電話門號，躲避警方
    查緝，此參諸證人即同案被告宙○○於本院審理中所陳：Ｅ
    ○○、Ｆ○○○委託刊登之應徵男司機、男公關等廣告，快
    則刊登1 日後即更改廣告上之電話，Ｆ○○○會打電話告知
    伊要更改廣告內容，或告知伊電話號碼停用，要更改號碼等
    語即明，加以上開SIM 卡係經被告Ｅ○○寄予大陸詐欺集團
    成員使用之物，此據被告Ｅ○○、Ｆ○○○到庭陳述明確，
    是以，上開SIM 卡既未扣案，開卡使用時間已久，顯有可能
    早已滅失，為免執行困難，爰認同表「(二)至(六)」所示各門號
    之SIM 卡，並無併予沒收之必要。至扣案如同表「(二)至(六)」
    所示各門號之易付卡卡框，因其上所附SIM 卡業經除去使用
    ，卡框本身無從作為被告Ｅ○○、Ｆ○○○及其等所屬詐欺
    集團成員（含被告甲○、Ｄ○○在內）撥打、接聽電話以遂
    行本案犯罪使用，且其價值低微，故本院認就扣案易付卡卡
    框均無併予宣告沒收之必要。
  (四)扣案如附表四編號3 所示之物，均為被告Ａ○○所有供私人
    使用之金融機構帳戶，並未用以涉犯本案幫助常業詐欺犯行
    乙節，業據被告Ａ○○於本院審理中陳述明確，亦無積極證
    據證明上開物品為本案常業詐欺罪之其他共犯所有供犯罪使
    用之物，依法均不得沒收。
  (五)另被告戌○○因出售其所有之金融機構帳戶，而自同案被告
    Ｅ○○處取得之報酬40,500元，及被告Ａ○○因出售其所有
    之金融機構帳戶，而自同案被告Ｅ○○處取得之報酬3,500
    元，均未扣案，且係消費物，恐早經被告戌○○、Ａ○○花
    用殆盡，並無證據足資證明上開40,500元、3,500 元現款仍
    分屬被告戌○○、Ａ○○所有，為免將來執行困難，均不予
    宣告沒收，併予敘明。
  (六)末按共同正犯因相互間利用他方之行為，以遂行其犯意之實
    現，本於責任共同之原則，有關從刑之沒收部分，雖他共同
    正犯所有供犯罪所用之物，亦應於其本身所處主刑之後，併
    為沒收之諭知，幫助犯則僅對犯罪構成要件以外之行為為加
    工，且無共同犯罪之意思，自不適用該責任共同之原則，對
    於正犯所有供犯罪所用或因犯罪所得之物，勿庸併為沒收之
    宣告（最高法院86年度台上字第6278號判決參照）。被告戌
    ○○業將如附表五編號1 所示帳戶存摺及金融卡出售予同案
    被告Ｅ○○後，由同案被告Ｅ○○提供本案詐欺集團用以實
    施本案常業詐欺犯罪，自毋庸於被告戌○○所受主刑宣告時
    併予諭知沒收，附此敘明。
肆、不另為無罪諭知之部分：
一、公訴意旨雖認被告Ｅ○○、Ｆ○○○、甲○、Ｄ○○4 人均
    自89年間某日起，與大陸地區人民王麗、萬莉麗、郭文亮等
    人共組詐欺集團，而從事本案常業詐欺犯行云云。然查：被
    告Ｅ○○係自91年5 月間某日起參與上開詐欺集團所為共同
    常業詐欺犯行，被告Ｆ○○○係自92年5 、6 月間始參與該
    集團所為犯行乙節，業據被告Ｅ○○、Ｆ○○○於警詢、偵
    查中及本院審理中陳述明確，互核相符，又被告Ｄ○○、甲○係先後於91年9 月中旬、同年10月間受僱於王麗、郭文亮
    、萬莉麗等人，共同參與上開常業詐欺犯行乙節，亦據被告
    Ｄ○○、甲○於本院審理中陳述明確，互核亦相符。再如附
    件一所示被害人己○○等人中，最早受本案詐欺集團詐騙之
    時間係於91年10月間，而無於89年間、90年間及91年5 、6
    月之前受上開集團詐騙之情形，此觀諸如附表七所示被害人
    提出之存摺、匯款單等證據即明，且卷內並無積極證據足資
    認定被告Ｅ○○、Ｆ○○○、甲○、Ｄ○○與大陸地區人民
    王麗、萬莉麗、郭文亮等人有自89年間某日起至其等自承參
    與本案犯行始點止之期間內，有何共組詐欺集團犯本案常業
    詐欺犯行牟利之行為存在。從而，就公訴意旨所指被告Ｅ○○所涉於91年5 月間某日前共犯常業詐欺罪犯行之部分、被
    告Ｆ○○○所涉於92年5 、6 月間某日前共犯常業詐欺犯行
    之部分、被告Ｄ○○所涉於91年9 月中旬某日前共犯常業詐
    欺犯行之部分及被告甲○所涉於91年10月間某日前共犯常業
    詐欺犯行之部分，均應予以減縮為如本院上開認定之犯罪時
    間為準。至公訴意旨認被告Ｅ○○、Ｆ○○○、甲○、Ｄ○○自89年間某日起至本院所認定其等涉犯本案犯刑之犯罪時
    間外，亦有共同涉犯常業詐欺罪嫌云云，本應諭知無罪，惟
    公訴意旨既認此部分與本院前開論罪科刑之常業詐欺犯行間
    ，有常業犯之實質上一罪關係，本院就此部分爰不另為無罪
    之諭知，附此敘明。
二、查上開詐欺集團透過被告Ｅ○○利用不知情之鑫琪廣告公司
    刊登徵人廣告之臺灣地區報紙大多為中國時報、聯合報、自
    由時報等報類，此分據被告Ｅ○○、Ｆ○○○於警詢中陳述
    明確，核與證人即同案被告黃○○、宙○○於本院審理中之
    證述相符。另就卷附如附件一所示被害人己○○等人之指述
    、匯款單據、存摺明細影本等證據，與扣案人頭帳戶帳號、
    被告Ｅ○○製作之電腦檔案資料（檔名：帳號94 .04.15）
    內載人頭帳戶資料及使用情形等資料相互比對結果，可知如
    附件一所示己○○等被害人受本案詐欺集團成員詐騙後，依
    指示匯款之帳戶，與被告Ｅ○○以電腦紀錄所使用之人頭帳
    戶帳號及在被告Ｅ○○住處扣得之人頭帳戶帳號相符，加以
    上開己○○等被害人受詐騙之情形亦與本案詐欺集團使用之
    詐騙手法相同，由此足認如附件一所示被害人己○○等人確
    係遭本案詐欺集團所騙，致受有財產上之損害，至為灼然。
    惟依卷證所示，除附件一所示被害人己○○等人以外之被害
    人壬○○等人，雖各於警詢中指述其等係看報紙徵人廣告打
    電話應徵男司機、男伴遊等工作而遭人詐欺取財等語在案，
    惟其等或無相關匯款資料可資比對查證，或經比對其等受騙
    匯入款項之之帳號與被告Ｅ○○所收購之人頭帳戶非屬同一
    ，或其等受騙之詐術模式與本案詐欺集團所為詐騙手法不同
    ，是以，尚難遽認卷證內如附件一所示被害人己○○等人以
    外之人，亦係受本案詐欺集團成員（包含被告Ｅ○○、Ｆ○○○、甲○、Ｄ○○在內）所犯常業詐欺罪詐騙而致生損害
    ，本院就此部分本應為被告Ｅ○○、Ｆ○○○、甲○、Ｄ○○均無罪之諭知，惟檢察官起訴認此部分與被告Ｅ○○、Ｆ
    ○○○、甲○、Ｄ○○4 人前揭經本院論罪科刑之共同常業
    詐欺犯行間，有常業犯之實質上一罪關係，爰均不另為無罪
    之諭知。
丙、無罪部分：
一、公訴意旨另以：同案被告Ｅ○○、Ｆ○○○（以上2 人業經
    本院判決有罪，如前述）與大陸地區人民王麗、萬莉麗、郭
    文亮等人，共同基於常業詐欺之犯意聯絡共組詐欺集團後，
    由同案被告Ｅ○○以綽號「陳仔」、「陳先生」、「潘總」
    或「潘文雄」等稱謂，在臺灣地區委託知情並出於幫助故意
    ，經營「鑫琪廣告公司」之被告黃○○及宙○○2 人，在臺
    灣地區各大報紙廣告欄刊登應徵男司機、男公關、男伴遊、
    男兼職等廣告，及刊登收購人頭帳戶、行動電話易付卡等廣
    告，吸引被害人依廣告上留存之電話與位在大陸地區之集團
    成員聯繫，因而受詐騙並交付財物，致分別受有損害，因認
    被告黃○○、宙○○係涉犯常業詐欺罪之幫助犯罪嫌云云。
二、按犯罪事實應依證據認定之，無證據不得認定犯罪事實。又
    不能證明被告犯罪者，應諭知無罪之判決，刑事訴訟法第15
    4 條第2 項、第301 條第1 項分別定有明文。而所謂認定犯
    罪事實之證據，係指足以認定被告確有犯罪行為之積極證據
    而言，該項證據自須適合於被告犯罪事實之認定，始得採為
    斷罪資料，如未能發現相當證據，或證據不足以證明，自不
    能以推測或擬制之方法，以為裁判之基礎。本件起訴書證據
    清單中關於認定被告黃○○、宙○○涉有上開幫助常業詐欺
    罪嫌之證據，無非係以同案被告Ｅ○○、Ｆ○○○供述其等
    有所刊登之徵人廣告、收購人頭帳戶及行動電話易付卡廣告
    係交由鑫琪廣告公司處理，及被告黃○○、宙○○2 人供述
    其等有接獲客戶即同案被告Ｅ○○、Ｆ○○○之委託向報社
    購買報紙廣告版面，因而受有報酬等語，資為論據。惟被告
    黃○○、宙○○2 人均堅決否認涉有幫助常業詐欺犯行，被
    告黃○○辯稱：伊經營鑫琪廣告公司已有10餘年，只是受客
    戶委託代向報社購買刊登廣告版面，伊雖曾懷疑同案被告Ｅ
    ○○、Ｆ○○○等人刊登之廣告有問題，但伊無查證能力等
    語；被告宙○○辯稱：伊是鑫琪廣告公司之職員，就老闆黃
    ○○所接下之案件，繼續與客戶Ｅ○○（即陳先生）、Ｆ○○○（即江小姐）聯繫，工作內容是應Ｆ○○○之要求更改
    廣告內容、電話號碼或對帳，伊不知同案被告Ｅ○○、Ｆ○○○係從事常業詐欺犯罪等語。經查：
  (一)被告黃○○所經營之鑫琪廣告公司，係於87年12月21日經經
    濟部核准設立登記，代表人為被告黃○○，所營事業係一般
    廣告服務業、廣告傳單分送業，被告宙○○業已受僱於鑫琪
    廣告公司7 、8 年乙節，分據被告黃○○、宙○○陳明在卷
    ，並有鑫琪廣告公司之經濟部公司執照影本及臺北縣政府營
    利事業登記證各1 紙附卷（見94年度偵字第11577 號卷一第
    13 1頁）可參，互核相符。是以，被告黃○○所辯：鑫琪廣
    告公司業已經營10餘年，有從事受客戶委託在報紙廣告欄刊
    登廣告之服務，宙○○為公司員工等語，非屬子虛，首堪採
    信。
  (二)查同案被告Ｅ○○係自92年2 月間起利用鑫琪廣告公司刊登
    本案詐欺集團指定之應徵男司機等徵人廣告、收購人頭帳戶
    及行動電話易付卡廣告，Ｅ○○自稱為「陳先生」，Ｆ○○○自稱為「江小姐」，廣告費用多半係由Ｆ○○○預付5 萬
    元至15萬元不等之金額，匯入被告黃○○所有之臺灣銀行三
    重分行帳戶（帳號：000000000000號）及鑫琪廣告公司申設
    之復華銀行三重分行帳戶（帳號：0000000000000 號）內，
    用以支付上開刊登廣告費用，約隔15日即以電話對帳1 次乙
    節，業據證人即同案被告Ｅ○○、Ｆ○○○於警詢、偵查中
    及本院審理中證述明確，核與被告黃○○、宙○○之辯解相
    符，雖自卷附監聽譯文內可知同案被告Ｆ○○○曾撥打鑫琪
    廣告公司申用之行動電話0000000000號，向該公司人員告知
    修改廣告內容及刊載電話或核對帳目等對話，證人即同案被
    告Ｆ○○○及被告黃○○、宙○○於本院審理中對此亦不否
    認，惟其等均稱：實際上被告黃○○、宙○○不知同案被告
    Ｅ○○、Ｆ○○○刊登上開廣告係為供本案詐欺集團實施常
    業詐欺犯罪使用等語在卷，亦查無其他積極證據足資證明被
    告黃○○、宙○○對於鑫琪廣告公司受同案被告Ｅ○○、Ｆ
    ○○○委託利用廣告之行為，係基於幫助Ｅ○○、Ｆ○○○
    及其等所屬詐欺集團遂行常業詐欺罪之故意所為，是難以遽
    認被告黃○○、宙○○為常業詐欺罪之幫助犯，其等犯罪自
    屬不能證明，爰就此部分判決被告黃○○、宙○○2 人如主
    文第5 項所示。
  (三)至警方於94年6 月22日在鑫琪廣告公司（臺北縣三重市○○○路115 號4 號之2） 搜索扣得之93年6 至12月廣告稿紙、
    94年1 至6 月廣告稿紙等物，雖為同案被告Ｅ○○所屬詐欺
    集團利用鑫琪廣告公司刊登報紙徵人廣告之底稿，惟因被告
    黃○○、宙○○2 人所涉刑法第30條第1 項前段、第340 條
    之幫助常業詐欺罪嫌，尚屬不能證明，業如前述，且上開廣
    告底稿均為鑫琪廣告公司所有之物，而非同案被告Ｅ○○、
    Ｆ○○○、Ｄ○○、甲○、戌○○、Ａ○○等人所有供犯罪
    使用之物，是以，依法不得沒收，附此敘明。
據上論斷，應依刑事訴訟法第299 條第1 項前段、第301 條第1
項，刑法第28條、第56條、第30條第1 項前段、第2 項、第340
條、第38條第1 項第2 款、第3 款、第74條第1 款，判決如主文
。
本案經檢察官謝雯璣到庭執行職務。
中    華    民    國    95    年    6     月    29    日
                  刑事第九庭  審判長法  官  黃梅淑
                                    法  官  蘇琬能
                                    法  官  胡芷瑜
上正本證明與原本無異。
如不服本判決，應於判決送達後10日內向本院提出上訴狀（應附
繕本），上訴於臺灣高等法院。
                                    書記官  李珈慧
中    華    民    國    95    年    7     月    6     日
附註：本判決事實及理由尚包含附表一至附表六、附件一在內。
附錄論罪科刑法條全文：
中華民國刑法第340條
以犯第三百三十九條之罪為常業者，處一年以上七年以下有期徒
刑，得併科五萬元以下罰金。


司法院資訊處製作；財團法人民間司法改革基金會備份。
